【裁判字號】    98,上訴,1414
【裁判日期】    981117
【裁判案由】    違反槍砲彈藥刀械管制條例
【裁判全文】
臺灣高等法院高雄分院刑事判決        98年度上訴字第1414號
上  訴  人
即  被  告  甲○○
                    （臺灣高雄看守所羈押中）
選任辯護人  鄭國安律師
            吳麗珠律師
            賴柏宏律師
上列上訴人因違反槍砲彈藥刀械管制條例案件，不服臺灣屏東地
方法院97年度重訴字第19號中華民國98年8 月4 日第一審判決（
起訴案號：臺灣屏東地方法院檢察署96年度偵字第6305號），提
起上訴，本院判決如下：
     主  文
原判決關於非法製造可發射子彈具殺傷力之槍枝及非法製造子彈
暨定應執行刑等部分，均撤銷。
甲○○犯非法製造可發射子彈具殺傷力之槍枝罪，處有期徒刑伍
年肆月，併科罰金新臺幣拾貳萬元，罰金如易服勞役，以新臺幣
壹仟元折算壹日，如附表一所示編號1 、2 、7 、9 等物，均沒
收；又犯非法製造子彈罪，處有期徒刑貳年，併科罰金新臺幣拾
萬元，罰金如易服勞役，以新臺幣壹仟元折算壹日，如附表二所
示編號3 、5 、6 (5)至(7)、7 (4)、7 (1)、7 (3)、8 (1)(2)、9 、10
等物，均沒收。應執行有期徒刑柒年貳月；併科罰金新臺幣貳拾
萬元，罰金如易服勞役，以罰金總額與陸個月之日數比例折算。
如附表一所示編號1 、2 、7 、9 ，及如附表二所示編號3 、5
、6 (5)至(7)、7 (4)、7 (1)、7 (3)、8 (1)(2)、9 、10等物，均沒收
。
     事  實
一、甲○○明知可發射子彈具殺傷力之改造手槍，為槍砲彈藥刀
    械管制條例第4 條第1 項第1 款所規定之管制物品，非經中
    央主管機關許可，不得製造、持有，竟未經許可，而基於製
    造可發射子彈具殺傷力改造槍枝之犯意，於民國92年6 月間
    某日，先在新竹市○○路、南大路附近之某槍枝模型店，以
    新臺幣（下同）2 萬3 千元及6 千8 百元，購買玩具模型槍
    2 支，再於92年7 、8 月間某日，向姓名年籍不詳綽號「阿
    東」之人，以每支槍管1 萬5 千元購買槍管2 支，即在其位
    於屏東縣東港鎮○○路18之62號住處或在其經營之屏東縣東
    港鎮○○路113 號「阿鴻豆漿店」等處，將上述2 支玩具模
    型槍及2 支槍管，以換裝槍管之方式，接續著手製造可發射
    子彈具殺傷力之改造手槍，嗣經製成如附表一編號2 所示可
    發射子彈具殺傷力之改造手槍1 支（製造既遂）及附表一編
    號1 所示改造手槍（因換裝之槍管內具阻鐵未車穿，致無法
    發射子彈，因而製造未遂）；又明知具殺傷力之子彈，為槍
    砲彈藥刀械管制條例第4 條第1 項第2 款所規定之管制物品
    ，非經中央主管機關許可，不得製造、持有，竟未經許可，
    而基於製造具殺傷力子彈之犯意，於93年初某數日，先在高
    雄市六合夜市、高雄縣林園鄉夜市、新竹市○○路與南大路
    附近某槍枝模型店等處，購買製造子彈之材料（彈頭、彈殼
    、銑得釘、底火及火藥等物），即在其位於東港之上開住處
    及豆漿店內，以將銑得釘拆下、又以玩具彈殼裝填火藥，再
    拆下子彈底座裝上底火之方式，接續製造完成具殺傷力之改
    造子彈41顆（如附表二所示編號6 (5)至(7)、7 (2)、(4)之改造
    子彈）。嗣為警於95年9 月12日10時50分許，持臺灣屏東地
    方法院核發之搜索票，於甲○○位於東港之上開住處及豆漿
    店等處執行搜索，當場扣得如附表一、二所示之槍枝、子彈
    及附表三所示工具等物，始查悉上情。
二、案經法務部調查局高雄市調查處報由臺灣高雄地方法院檢察
    署呈請臺灣高等法院高雄分院檢察署令轉臺灣屏東地方法院
    檢察署檢察官偵查起訴。
     理  由
一、證據能力：
(一)、上訴人即被告甲○○及其辯護人雖以被告於95年9 月12日法
    務部調查局高雄市調查處（下稱調查處）之陳述，係因訊問
    前曾遭員警要求配合，故於調查處誘導訊問時為不實自白，
    期以獲取交保，主張被告上開調查處之自白無證據能力等語
    ，然經原審向調查處調取該日之訊問錄音光碟（見原審卷第
    60頁），並製成錄音譯文內容（見原審卷第153 至154 頁）
    ，而被告及其辯護人於本院審理調查該譯文時，亦表示沒有
    意見（見本院卷第85頁），則依據該譯文內容顯示：「該次
    警詢筆錄製作時間共長達5 小時42分10秒，且全程依法採取
    連續錄音方式製作，員警於訊問前曾告知被告若需如廁或其
    他事由可提出，給予被告撥打手機通知家屬聯絡選任辯護人
    之事宜，並等待選任辯護人到場後，方進行訊問；訊問過程
    中亦告知被告，詢問之問題，直接回答即可，是就是，不是
    就不是，不會強迫其要如何回答，過程中被告曾希望員警筆
    錄朝其有利方式記載，員警表示應據實記載，詢問過程中員
    警口氣大致和緩、惟有被告答非所問或有矛盾時方提高音量
    ，被告亦會反駁員警，內容均依被告所述記載（僅關於改造
    手槍之過程有部分漏未記載於警詢筆錄內應予以補充）（補
    充部分詳下述，見原審卷第153 背面至154 頁）」，則員警
    既已充分告知被告所享有法律上之權利，且被告回答問題亦
    經員警再三與其確認方記載於筆錄上，並有律師全程在場陪
    同，足認被告並無遭受精神上強制、或遭員警利誘答詢等有
    何公務員或其他第三人向被告施以「不正方法」之情形，依
    刑事訴訟法第156 條第1 項規定，被告上開陳述認有證據能
    力。
(二)、按鑑定人由審判長、受命法官或檢察官就下列之人選任1 人
    或數人充之：就鑑定事項有特別知識經驗者；經政府機關委
    任有鑑定職務者；鑑定之經過及其結果，應命鑑定人以言詞
    或書面報告；法院或檢察官得囑託醫院、學校或其他相當之
    機關、團體為鑑定，或審查他人之鑑定，並準用第203 條至
    第206 條之1 規定，刑事訴訟法第198 條、第206 條第1 項
    、第208 條第1 項分別定有明文。
 1、卷附槍彈鑑定書，雖係被告以外之人於審判外之書面陳述，
    然內政部警政署刑事警察局係臺灣高等法院檢察署關於槍彈
    有無殺傷力之概括選任鑑定機關，此有臺灣高等法院檢察署
    92年9 月9 日檢文允字第0921001203號函附之「臺灣高等法
    院檢察署檢察長概括選任鑑定機關表列」足參，則上開槍彈
    鑑定書，為刑事訴訟法第159 條第1 項規定之例外情形，應
    有證據能力。
 2、卷附內政部警政署刑事警察局98年5 月1 日刑鑑字第098004
    2549號函，及內政部98年6 月24日內授警字第0980871080號
    函，均係原審委請鑑定之報告，依據上開規定，為刑事訴訟
    法第159 條第1 項規定之例外情形，均有證據能力。
(三)、後述引用之其他卷附書證，而屬於書面之傳聞證據部分，因
    檢察官、被告等人、辯護人於本院審理調查上開書證予以提
    示並告以要旨時，由檢察官、被告等人、辯護人表示意見，
    當事人、辯護人已知此等書證乃傳聞證據，而就此證據能力
    均表示無意見，亦未聲明異議，即視為同意作為證據，且本
    院認為以之作為本件論証之證據，均與待證事實具有關聯性
    ，且無證據證明此等書證有何遭變造或偽造情事，作為本案
    之證據亦屬適當，依刑事訴訟法第159 條之5 第1 項規定，
    均認得為證據。
二、訊據被告甲○○固不否認於上開時、地，先買得2 支玩具模
    型槍枝，之後隔1 、2 個月後將2 支槍管費用交給綽號阿東
    ，之後於上開時、地取得上開子彈，嗣為查獲扣得如附表一
    、二所示槍、彈等物，惟否認上開非法製造可發射子彈具殺
    傷力之槍枝及非法製造子彈等犯行，辯稱：上開2 支手槍都
    是綽號阿東賣給我的，並向我收取槍管的錢，亦是阿東拿我
    買的模型槍去改裝，我並沒有叫阿東幫我改造槍枝。扣押之
    工具並非用以改造槍、彈，而是我家中、店裡維修所用。員
    警在車上就要我好好配合，不配合的話要給我好看，我才在
    調查處為不實之陳述；又阿東將上開2 支改造手槍交給我之
    後，因為他涉及刑事案件，所以將他手邊子彈以及一些子彈
    的材料，裝成1 包以3 萬多元的價格賣給我，我將之藏放在
    住處。我並沒有將阿東交給我的那包東西（含子彈）改造製
    成子彈。我於市調處所陳述關於裝填子彈的過程，都是我向
    賣槍的人詢問如何取得子彈，他們就教我子彈裝填的方式，
    所以才在調查處陳述關於如何裝填火藥子彈的過程云云。經
    查：
(一)、被告甲○○於95年9 月12日調查處供稱：（下為原審依據調
    查處光碟製成譯文內容，而就原筆錄漏未記載予以補充部分
    ）「本來道具買回來，就是想要把它變成可以擊發，應是全
    屬改造，因為那回來本來就是要加工的啦，要經過人工，想
    讓其有聲響、擊發作用... ，（員警問：你槍枝如何改造？
    你買那枝槍管回來怎麼，你是破壞原來的？）『被告答：去
    買成，人家「車」好的那種，直接換。』，（員警問：要拆
    可以拆得下嗎？）『被告答：拆得下。』，（員警問：你的
    意思是說買零件自己來組裝就對了？）『被告答：是。』，
    （員警問：你買來算什麼槍？模型槍還是？）『被告答：買
    道具，也算模型、道具的，後來換那槍管』，（員警問：反
    正你就是去買道具槍回來，然後再到不同地方去買零件回來
    組裝起來是不是這樣？）『被告答：那麼多款，不同時間』
    ，（員警問：你不同的方式都講沒關係。）『被告答：譬如
    說這枝，還有那2 枝可以擊發，就是我跟人家直接買的，我
    自己的技術沒辦法，一下就。』，（員警問：其他的呢？）
    『被告答：其他的就是，買道具來，用一用，到時送鑑定就
    知道，那也沒辦法擊發的。』，（員警問：是啊，對啦，你
    買道具槍來，又買零件，比如槍管？）『被告答：槍管就是
    要找人買。』，（員警問：你自己回家組裝？）『被告答：
    是。』，（員警問：你剛才說你買那個道具槍回來對不對？
    你買槍管組裝起來的總共有幾枝？）『被告答：是我自己用
    的部分？』，（員警問：是你自己用的部分。）『被告答：
    就是那枝大枝的及克拉克。』（員警問：這枝對不對，現場
    提示給你看。）『被告答：是。』（員警問：還有什麼？）
    『被告答：克拉克，還有那枝大枝的』。（員警問：前述你
    在槍枝模型店購買彈頭及彈殼如何加工作成子彈？）『被告
    答：我在高雄市六合夜市、林園鄉夜市、新竹東大、南大路
    附近之槍枝模型店，以1 千元購買1 組7 顆子彈，只有彈頭
    及彈殼，沒有火藥，再向五金行購買銑得釘，拆下彈殼填裝
    火藥再拆下子彈底座將火藥裝上即可以擊發之子彈。』」等
    語甚詳，亦即95年9 月12日調查處筆錄所載：「編號扣押物
    品目錄表（壹）及（貳）之改造槍枝，是我先購買道具槍，
    再以另外購得之槍管、零件等組裝完成槍枝，編號（壹）槍
    枝尚未組裝完成，編號（二）槍枝已經組裝完成，其餘槍枝
    則是購買成品得來的，沒有同夥，上開查扣之工具不是用來
    改造槍枝而是我日常生活中使用的，火藥及底火是我改造子
    彈時所使用」（見原審卷第153 頁背面至154 頁，即第2532
    5 號偵卷「下稱偵一卷」第18頁第4 至6 行），復於95 年9
    月13日偵查中經檢察官訊問時供稱：「改造之手槍係在道具
    店買的，因為好奇想要改造，..8 顆制式子彈係朋友拿給伊
    的，也是要參考比較用的，因為我要改造子彈，另72顆子彈
    ，有部分是買道具槍即附贈，有些是伊買回來後裝填火藥的
    」等語明確（見偵一卷第29之1 頁），可見被告持有模型槍
    槍枝用意係為將之改造為可擊發之槍枝、進而另購得槍管後
    加以組裝；另至玩具店購得不含火藥之玩具子彈後，裝填火
    藥等情，均足認被告係為改造槍枝、製造子彈之犯意，著手
    進行改造手槍及製造子彈之行為無訛。
(二)、被告甲○○於95年9 月12日10時50分許，於其位於東港之上
    開住處及豆漿店等處，遭搜索扣得如附表一、二所示之槍枝
    、子彈及附表三所示工具等物之事實，亦有調查處搜索扣押
    筆錄、扣押物品目錄表、扣押物品收據、現場照片等附卷足
    佐；另扣案如附表一編號1 、編號2 、附表二編號6 (5)至(7)
    、編號7 (1)至(4)、編號8 (1)(2)、編號9 所示之槍枝、子彈經
    送請內政部刑事警察局鑑定結果（見偵一卷第95至101 頁之
    內政部警政署刑事警察局95年10月20日刑鑑字第0950141415
    號槍砲鑑定書）：
 1、附表一編號1 所示之仿BERETTA 廠92FS型半自動手槍改造之
    手槍（槍枝管制編號：0000000000，含彈匣1 個，隨附土造
    金屬槍管1 枝），經檢視槍管內具組鐵，無法發射彈丸，無
    殺傷力。
 2、附表一編號2 所示仿GLOCK 廠17型半自動手槍製造之槍枝，
    換裝土造金屬槍管而成之改造手槍（槍枝管制編號：000000
    0000），機械性能良好，可擊發適用子彈，認具殺傷力。
 3、附表二編號6 (5)所示之子彈7 顆，認均係土造子彈，採樣2
    顆試射，均可擊發，認具殺傷力；附表二編號6 (6)子彈4 顆
    ，認均係土造子彈，採樣1 顆試射，可擊發，認具殺傷力；
    附表二編號6 (7)所示之子彈25顆，認均係土造子彈，採樣8
    顆試射，均可擊發，認具殺傷力。
 4、附表二編號7 (2)所示之子彈1 顆，經實際試射，可擊發，認
    具殺傷力；附表二編號7 (4)所示子彈4 顆，均係由玩具金屬
    彈殼加裝不明彈丸並以膠狀物封口而成之子彈，採樣1 顆試
    射，可擊發，認具殺傷力；另附表二編號7 (1)所示之子彈15
    顆，採樣試射，其中4 顆，雖可擊發，惟發射動能不足，1
    顆無法擊發，均任不具殺傷力；附表二編號7 (3)所示之子彈
    5 顆，認均係玩具子彈，經實際試射，均無法擊發，經檢視
    ，均欠缺底火及火藥，不具子彈完整結構，均不具殺傷力。
 5、附表二編號8 (1)所示子彈3 顆，認均係土造子彈，採樣1 顆
    試射，雖可擊發，惟發射動能不足，認不具殺傷力；附表二
    編號8 (2)所示之子彈2 顆，認係土造子彈，經檢視底位已與
    彈殼底部脫離，無法擊發，依現況，不具殺傷力。
 6、附表二編號9 所示之子彈3 顆，認均係土造子彈，經檢視，
    均欠缺底火及火藥，不具子彈完整結構，認不具殺傷力。
(三)、扣案如附表一編號7 、編號9 所示槍管、附表二編號3 所示
    之工業用子彈1 包，經原審法院送請內政部刑事警察局鑑定
    認附表一編號7 所示槍管為土造槍管，為槍砲主要組成零件
    ，附表一編號9 所示槍管為金屬槍管內具阻鐵非槍砲主要組
    成零件，附表二編號3 所示之工業用子彈1 包（含2 小包）
    ，均係口徑0.27吋建築工業用彈，經檢視，1 小包，不具金
    屬彈頭，另1 小包不具金屬彈頭及火藥，非完整之子彈結構
    ，均不具殺傷力，此有內政部警政署刑事警察局98年5 月1
    日所出具之刑鑑字第0980042549號函、內政部98年6 月24日
    內授警刑字第0980871080號函可憑（見原審卷第139 頁、15
    2 頁）。
(四)、被告甲○○辯護意旨雖以被告上開調查處自白係為獲取交保
    機會；又被告縱有更換槍管、組裝等行為亦非改造；另無證
    據證明有人販賣槍管給被告，也沒有人出面證明被告有換裝
    槍管的行為，被告自白亦欠缺其他補強證據云云，惟：
 1、被告就其如何將模型槍予以換裝槍管、組裝手槍及改造製造
    子彈等情，業已詳述如上，且依據被告調查處錄音光碟內容
    ，亦無有何被告係遭利誘或其他不正方法而為自白之情，亦
    如上述，且改造槍枝及改造子彈，均屬非法製造槍、彈之重
    罪，乃眾所周知，倘被告未改造槍枝、子彈，於調查處調查
    時儘可據實以告，何為不利於己之供述，且於調查處陳述時
    ，又如何可獲得交保？又准否具保權責在於檢察官，調查人
    員如何得以左右檢察官之決定？何況，被告於調查處時，更
    有委任律師陪同在場，難認調查人員尚可對被告施以何不正
    方法之訊問，且被告亦無缺相關具保之法律諮詢，足徵被告
    上開自白任意性無訛，且佐以上開扣案槍、彈之鑑定結果，
    亦核與被告自白改造槍、彈之情節相符，是辯護意旨上開所
    陳「欠缺被告自白之補強證據」一節，尚非可採。從而，被
    告嗣後於偵查、原審、本院翻異前詞，改辯其未改造槍、彈
    云云，顯屬卸責避究之詞，應以其於調查處之陳述為可採。
 2、改造手槍之方式並不以車通槍管為唯一方式，僅需以主觀上
    有改造手槍之犯意，著手實施改造行為即為已足，而改造之
    知識、經驗及技術等能力係存於行為人主觀，除其主動坦承
    外，尚無直接證據得以證明之，可得探知之方式係以客觀上
    存在之間接事實予以推論證明，則原審法院依職權將如附表
    三所示之扣案物送請內政部警政署刑事警察局函詢是否具備
    足以改造槍枝、子彈能力一節，業經該局以因需考量行為人
    之知識、經驗及技術等因素，而不便臆測等語函覆，此有內
    政部警政署刑事警察局98年5 月1 日所出俱之刑鑑字第0980
    042549號函在卷可憑（見原審卷第139 頁），雖未說明被告
    具有改造之知識、能力及技術，然亦難逕為被告有利之認定
    ，佐以被告於調查處即已自承其有組裝槍枝、裝填火藥製造
    子彈行為，常至模型店購買玩具手槍、且其本身學歷高中畢
    業，參以網路資訊發達之現代，欲取得改造、製造槍枝、子
    彈之知識，應非絕對不可能之事，且以本件扣案之槍枝多達
    6 支、改造子彈高達數十顆等情（包含被告於本院撤回上訴
    之原判決關於持有槍、彈犯行部分）觀之，均足認被告具備
    改造槍枝、子彈之知識、技術並已著手改造槍、彈。
(五)、綜上所述，被告甲○○所辯上情，均屬事後卸責之詞，均無
    足取。本件事證明確，被告上開非法製造可發射子彈具殺傷
    力之槍枝及非法製造子彈等犯行，均堪認定。
三、論罪部分：
(一)、按所謂製造包括創製、改造、組合、混合、化合等行為在內
    ，改造行為亦屬製造行為（最高法院86年度台上字第7558號
    、92年度台上字第924 號判決意旨參照）；又按可發射子彈
    具有殺傷力之各式槍砲，係94年1 月26日修正前槍砲彈藥刀
    械管制條例第4 條第1 項第1 款所稱槍砲，非經中央主管機
    關許可，不得製造、販賣、運輸、轉讓、出租、出借、持有
    、寄藏或陳列，違者依同條例第11條規定論處。被告甲○○
    行為後，槍砲彈藥刀械管制條例業於94年1 月26日修正公佈
    ，並於同年月28日施行（該條例雖曾於93年6 月2 日修正公
    佈，然並未修正此條文），關於製造可發射子彈具有殺傷力
    之各式槍砲罪，修正後槍砲彈藥刀械管制條例刪除第11條第
    1 項：「未經許可，製造、販賣或運輸第4 條第1 項第1 款
    所稱其他可發射金屬或子彈具有殺傷力之各式槍砲者，處5
    年以上有期徒刑，併科新臺幣1 千萬元以下罰金。」之規定
    ；並修正同條例第8 條第1 項為：「未經許可，製造、販賣
    或運輸鋼筆槍、瓦斯槍、麻醉槍、獵槍、空氣槍或第4 條第
    1 項第1 款所定其他可發射金屬或子彈具有殺傷力之各式槍
    砲者，處無期徒刑或5 年以上有期徒刑，併科新臺幣1 千萬
    元以下之罰金。」；經比較新舊法結果，以「修正前」之槍
    砲彈藥刀械管制條例第11第1 項規定之法定刑較有利於被告
    ，是依刑法第2條 第1 項前段規定，核被告甲○○製造槍枝
    所為，係犯90年11月14日之槍砲彈藥刀械管制條例第11條第
    1 項之非法製造具殺傷力槍砲罪，另核被告製造子彈所為，
    係犯現行槍砲彈藥刀械管制條例第12條第1 項之非法製造子
    彈罪。
(二)、按以玩具模型槍改造而成可發射子彈具有殺傷力之槍枝，核
    屬槍砲彈藥刀械管制條例第4 條第1 項第1 款所定各種制式
    槍枝以外之「其他可發射子彈具有殺傷力之各式槍砲」；另
    又依內政部86年11月24日台（86）內警字第8670683 號公告
    之槍砲主要組成零件種類，「槍管」係「其他各式槍砲」之
    主要組成零件。次按製造槍枝、子彈罪，在處罰其製造行為
    ，故著手製造後，在完成有殺傷力之槍枝、子彈前，均屬未
    遂階段，應成立製造未遂罪。而改造之槍枝、子彈，雖尚不
    具殺傷力，但既有改造行為，自應負製造未遂罪責（最高法
    院91度台上字第22 23 號判決參照）。又按非法製造槍砲彈
    藥刀械等違禁物，所侵害者為社會法益，如果同時製造之違
    禁物，客體種類相同（同為手槍、或同為子彈，或同為爆裂
    物），縱令製造完成之客體有數個（如數支手槍、數顆子彈
    、數顆爆裂物）仍屬單純一罪，不發生想像競合犯之問題（
    最高法院82年度台上字第5303號判決要旨參照）。本件被告
    甲○○先後製造具殺傷力之槍枝及子彈等行為（如附表一編
    號1 、編號2 ，附表二編號6 、編號7 所示），均係於密切
    接時間及同地實施，侵害同一法益，各行為之獨立性極為薄
    弱，且係出於同一製造目的（分別以製造槍枝及製造子彈之
    目的），依一般社會健全觀念，在時間差距上，難以強行分
    開，應視為數個舉動之接續施行，合為包括之一行為予以評
    價，其先後製造具殺傷力之槍枝及具殺傷力之子彈之行為，
    均各僅成立單純一罪，應分別以非法製造具殺傷力槍枝罪及
    非法製造子彈罪論處。又被告非法持有槍管之主要組成零件
    犯行，均為非法製造可發射子彈具殺傷力之槍枝罪之階段行
    為，不另論罪；其於製造後之非法持有可發射子彈具殺傷力
    之改造槍枝及非法持有改造子彈等低度行為，均為其非法製
    造槍枝、非法製造子彈等高度行為所吸收，均不另論罪；又
    被告接續非法改造槍枝、非法改造子彈，而有未遂、既遂等
    犯行，各應論以一非法改造製造既遂罪，及非法製造子彈既
    遂罪。被告所犯上開非法製造具殺傷力槍砲及非法製造子彈
    之2 罪間，犯意各別，行為互殊，且觸犯構成要件相異之罪
    名，自應分論併罰。
四、原審關於被告甲○○非法製造可發射子彈具殺傷力之槍枝及
    非法製造子彈部分，予以論處罪刑，固非無見；惟查：
(一)、原判決事實欄關於被告非法製造可發射子彈具殺傷力之槍枝
    及非法製造子彈之犯罪時間，未予具體認定，自有未合。
(二)、原判決事實欄關於被告非法製造子彈41顆之範圍，亦未依據
    附表所載明確標示，亦有疏漏。
五、被告甲○○上訴意旨否認犯罪，指摘原判決關於上開部分不
    當，雖無理由，惟原判決關於上開部分既有上述可議之處，
    自應由本院將原判決關於上開部分暨定應執行刑等部分，均
    撤銷改判。審酌被告係具社會經驗之成年人，且有高中畢業
    之智識（見偵一卷第16頁之被告教育程度），明知不得非法
    製造具殺傷力之槍、彈，竟無視政府嚴格管制槍、彈之政策
    ，逕行改造具殺傷力之槍枝、子彈，所為犯罪手段、情節危
    害社會治安程度非輕，其改造上開槍枝、子彈數量非少，犯
    後猶飾詞狡辯等一切情狀，各量處如主文所示之刑，並諭知
    罰金易服勞役之折算標準（被告上開行為後，刑法第42條於
    94年2 月2 日修正公佈，並自95年7 月1 日起施行。修正前
    刑法第42條第2 項規定：「易服勞役以1 元以上3 元以下折
    算1 日，但勞役期限不得逾六個月」、第3 項規定「罰金總
    額折算逾六個月之日數者，以罰金總額與六個月之日數比例
    折算」，而被告行為時之易服勞役折算標準，依廢止前罰金
    罰鍰提高標準條例第2 條前段規定，就其原定數額提高為10
    0 倍折算1 日，被告行為時之罰金易服勞役折算標準，應以
    銀元300 元折算1 日，即新台幣900 元折算1 日；惟修正後
    刑法第42條第3 項規定：「易服勞役以新台幣1,000 元、2,
    000 元或3,000 元折算1 日，但勞役期限不得逾1 年」、第
    5 項前段規定「罰金總額折算逾1 年之日數者，以罰金總額
    與1 年之日數比例折算」；是以在易服勞役未逾6 個月之情
    況下，以修正後刑法第42條第3 項之規定，較有利於被告，
    在易服勞役總額折算逾6 個月之日數時，則以修正前之刑法
    第42條第3 項之規定，有利於被告；惟新舊法比較，所謂不
    能割裂適用，係指與罪刑有關之本刑而言，不包括易刑處分
    ，是關刑罰執行之易刑處分仍應分別適用最有利於行為人之
    法律。易言之，倘所處之主刑同時有徒刑、拘役易科罰金、
    罰金易服勞役之情形，關於易科罰金、易服勞役應分別為新
    舊法有利不利之比較，依刑法第2 條第1 項從舊從輕原則定
    其易刑之折算標準「最高法院96年度台非字第58號、96年度
    台上字第2233號判決意旨參照」。本件被告製造槍枝、子彈
    部分，各併科罰金新臺幣12萬元、10萬元，經比較上開修正
    前、後之規定，應適用修正後第42條第3 項之規定，較有利
    於被告；而定應執行刑之罰金20萬元部分，已逾16萬2000元
    ，比較修正前、後之易服勞役標準，則以修正前第42條第3
    項規定，較有利於被告）。至於被告所犯上開2 罪，雖在中
    華民國96年4 月24日以前，但其所犯之罪，均屬中華民國96
    年罪犯減刑條例第3 條第1 項第4 款所定不予減刑之情形，
    自均不予減刑，附此敘明。
六、沒收部分：
    附表一所示編號1 、2 所示之槍枝2 枝、編號7 、9 所示之
    槍管2 枝，均屬違禁物、被告甲○○犯罪所生及供被告改造
    手槍所用之物；附表二所示編號6 (5)至(7)之具殺傷力之土造
    子彈顆、編號7 (4)具殺傷力之改造子彈，均屬違禁物；附表
    二所示編號3 、編號5 所示之物、編號7 (1)土造子彈、編號
    7 (3)玩具子彈、編號8 (1)(2)改造子彈、編號9 改造子彈、編
    號10彈頭等物，則分別係被告製造子彈所生及供被告製造子
    彈所用之物，分別依附表一、二之「沒收與否之理由及依據
    」所示之理由。另附表二編號1 、編號2 所示之物及附表三
    所示之扣案工具，雖為被告所有，然並無積極證據足認係供
    被告持以犯本件上開犯行所用，且非屬違禁物，爰不為沒收
    之諭知。
七、原判決關於被告甲○○非法持有可發射子彈具殺傷力之槍枝
    及非法持有子彈等部分，均經被告於98年10月26日當庭具狀
    撤回上訴（見本院卷第59、65頁）而判決確定，附此敘明。
據上論結，應依刑事訴訟法第369 條第1 項前段、第364 條、第
299 條第1 項前段，90年11月24日修正前槍砲彈藥刀械管制條例
第11條第1 項，現行槍砲彈藥刀械管制條例第12條第1 項，刑法
第11條前段、第42條第3 項、第51條第5 、7 款、第38條第1 項
第1 、2 、3 款，修正前刑法第42條第3 項，判決如主文。
本案經檢察官許美女到庭執行職務。
中    華    民    國    98    年    11    月    17    日
                    刑事第三庭  審判長法  官  莊崑山
                                      法  官  唐照明
                                      法  官  張意聰
以上正本證明與原本無異。
如不服本判決應於收受本判決後10日內向本院提出上訴書狀，其
未敘述上訴理由者，並得於提起上訴後10日內向本院補提理由書
狀（均須按他造當事人之人數附繕本）「切勿逕送上級法院」。
中    華    民    國    98    年    11    月    17    日
                                      書記官  陳金
附錄本判決論罪科刑法條：
90年11月24日修正槍砲彈藥刀械管制條例第11條第1項
未經許可，製造、販賣或運輸第4 條第1 項第1 款所稱其他可發
射金屬或子彈具有殺傷力之各式槍砲者，處5 年以上有期徒刑，
併科新台幣5 千萬元以下罰金。
現行槍砲彈藥刀械管制條例第12條第1項
未經許可，製造、販賣或運輸子彈者，處1年以上7年以下有期徒
刑，併科新台幣500萬元以下罰金。
附表一：槍枝及槍管等扣押物品目錄
┌──┬────────────────┬───┬──────────┬──────────┐
│編號│ 名          稱                 │數  量│ 備          註     │沒收與否之理由及依據│
├──┼────────────────┼───┼──────────┼──────────┤
│ 1  │改造玩具手槍（含彈匣、槍管）    │ 1枝  │槍彈鑑定書【編號一】│被告所有且為犯罪所生│
│    │                                │      │槍枝管制編號        │之物，應依刑法第38條│
│    │（仿BERETTA廠92FS型半自動手槍製 │      │(0000000000)        │第1 項第3 款之規定沒│
│    │造之槍枝）                      │      │--不具殺傷力        │收。                │
├──┼────────────────┼───┼──────────┼──────────┤
│ 2  │改造玩具手槍（含彈匣）          │ 1枝  │槍彈鑑定書【編號二】│屬違禁物，不問屬於犯│
│    │                                │      │槍枝管制編號        │人所有與否，應依刑法│
│    │（仿GLOCK廠17型半自動手槍製造之 │      │(0000000000)        │第38條第1 項第1 款沒│
│    │槍枝，換裝土造金屬槍管而成）    │      │--具殺傷力          │收                  │
├──┼────────────────┼───┼──────────┼──────────┤
│ 3  │改造玩具手槍（含彈匣2個）       │ 1枝  │槍彈鑑定書【編號三】│同上                │
│    │                                │      │槍枝管制編號        │                    │
│    │（仿Walther廠PPK/S型半自動手槍製│      │(0000000000)        │                    │
│    │造之槍枝，換裝土造金屬槍管而成）│      │--具殺傷力          │                    │
├──┼────────────────┼───┼──────────┼──────────┤
│ 4  │改造玩具手槍（含彈匣）          │ 1枝  │槍彈鑑定書【編號四】│同上                │
│    │                                │      │槍枝管制編號        │                    │
│    │（仿COLT廠型半自動手槍製造之槍枝│      │(0000000000)        │                    │
│    │，換裝土造金屬槍管而成）        │      │--具殺傷力          │                    │
├──┼────────────────┼───┼──────────┼──────────┤
│ 5  │改造玩具手槍（含彈匣）          │ 1枝  │槍彈鑑定書【編號五】│同上                │
│    │                                │      │槍枝管制編號        │                    │
│    │（仿Walther廠PPK/S型半自動手槍製│      │(0000000000)        │                    │
│    │造之槍枝，換裝土造金屬槍管而成）│      │--具殺傷力          │                    │
├──┼────────────────┼───┼──────────┼──────────┤
│ 6  │改造玩具手槍（含彈匣、槍套）    │ 1枝  │槍彈鑑定書【編號六】│同上                │
│    │                                │      │槍枝管制編號        │                    │
│    │（仿BERETTA廠84型半自動手槍製造 │      │(0000000000)        │                    │
│    │之槍枝，換裝土造金屬槍管而成）  │      │--具殺傷力          │                    │
├──┼────────────────┼───┼──────────┼──────────┤
│ 7  │零件（半成品）--槍管（經本院勘驗│ 1支  │內政部98年6 月24日內│被告所有，供被告改造│
│    │後，照片編號41號）              │      │授警字第0980871080號│手槍所用之物，應依刑│
│    │                                │      │函（下稱內政部函）鑑│法第38條第1 項第2 款│
│    │                                │      │定結果，認為土造槍管│之規定沒收之。      │
│    │                                │      │，為86年11月24日台（│                    │
│    │                                │      │86）內警字第8670683 │                    │
│    │                                │      │號公告之槍砲主要零件│                    │
│    │                                │      │                    │                    │
├──┼────────────────┼───┼──────────┼──────────┤
│ 8  │彈匣（本院勘驗後照片編號29）    │ 1個  │上開內政部函鑑定結果│雖為被告所有，然無證│
│    │                                │      │，認係金屬彈匣，非公│據證明係供本件改造槍│
│    │                                │      │告槍砲之主要組成零件│枝犯行所用之物，亦非│
│    │                                │      │                    │內政部公告之槍砲主要│
│    │                                │      │                    │組成零件，爰不為沒收│
│    │                                │      │                    │之諭知。            │
├──┼────────────────┼───┼──────────┼──────────┤
│ 9  │槍管（經本院勘驗後，照片編號30號│ 1 支 │上開內政部函鑑定結果│被告所有，供被告改造│
│    │）                              │      │，認係金屬槍管（內具│手槍所用之物，應依刑│
│    │                                │      │阻鐵，非槍砲中之主要│法第38條第1 項第2 款│
│    │                                │      │組成零件。          │之規定沒收之。      │
└──┴────────────────┴───┴──────────┴──────────┘
附表二：彈藥扣押物品目錄
┌──┬──────────┬───┬──────────────┬────────────┐
│編號│ 名          稱     │數  量│ 備                註       │沒收與否之理由及依據    │
├──┼──────────┼───┼──────────────┼────────────┤
│ 1  │鋼珠                │ 1包  │                            │雖為被告所有，然遍查全卷│
│    │                    │      │                            │並無積極證據證明係供被告│
│    │                    │      │                            │持以違犯本件上開犯行所用│
│    │                    │      │                            │之物，亦非違禁物，爰不為│
│    │                    │      │                            │沒收之諭知。            │
├──┼──────────┼───┼──────────────┼────────────┤
│ 2  │鋼瓶                │ 71支 │                            │同上。                  │
├──┼──────────┼───┼──────────────┼────────────┤
│ 3  │工業用子彈          │ 1包  │內政部警政署刑事警察局98年5 │被告所有，供本件製造子彈│
│    │                    │（內含│月1 日刑鑑字第0980042549號函│犯行所用之物，應依刑法第│
│    │                    │2 小包│之鑑定結果，認均係口徑0.27吋│38 條 第1 項第2 款沒收。│
│    │                    │）    │之建築工業用彈，經檢視，1 小│                        │
│    │                    │      │包，不具金屬彈頭，另1 小包，│                        │
│    │                    │      │不具金屬彈頭及火藥，非為完整│                        │
│    │                    │      │子彈結構，均不具殺傷力。    │                        │
│    │                    │      │未試射：62顆已試射：35顆    │                        │
├──┼──────────┼───┼──────────────┼────────────┤
│ 4  │霰彈                │ 6顆  │槍彈鑑定書【編號八】        │屬違禁物，不問屬於犯人所│
│    │                    │      │--均係12GAUGE制式霰彈（其中 │有與否，應依刑法第38 條 │
│    │                    │      │1顆子彈底部邊緣具明顯鏽蝕現 │第1 項第1 款之規定沒收。│
│    │                    │      │象，經實際試射，可擊發）    │                        │
├──┼──────────┼───┼──────────────┼────────────┤
│ 5  │各式底火            │ 1包  │槍彈鑑定書【編號十三】      │被告所有，供本件製造子彈│
│    │                    │      │--分係玩具底火片及玩具底火帽│犯行所用之物，應依刑法第│
│    │                    │      │                            │38 條 第1 項第2 款之規定│
│    │                    │      │                            │沒收。                  │
├──┼──────────┼───┼──────────────┼────────────┤
│ 6  │各類子彈50顆        │(1)8顆 │槍彈鑑定書【編號九（一）】  │屬違禁物，不問屬於犯人所│
│    │                    │      │--均係口徑9mm制式子彈，具殺 │有與否，應依刑法第38條第│
│    │《編號6～9：子彈共  │      │傷力                        │1 項第1 款規定沒收。    │
│    │  55顆；彈殼共28顆》│      │<子彈8顆>                   │                        │
│    │                    ├───┼──────────────┼────────────┤
│    │                    │(2)3顆 │槍彈鑑定書【編號九（二）】  │因業據試射完畢，僅餘彈殼│
│    │                    │      │--均係口徑9mm制式子彈，具殺 │及彈頭，不具子彈之完整結│
│    │                    │      │傷力                        │構，已失其違禁物之性質，│
│    │                    │      │<彈殼3顆>                   │爰不併予宣告沒收。      │
│    │                    ├───┼──────────────┼────────────┤
│    │                    │(3)2顆 │槍彈鑑定書【編號九（三）】  │同上。                  │
│    │                    │      │--均係口徑9mm制式子彈，具殺 │                        │
│    │                    │      │傷力                        │                        │
│    │                    │      │<彈殼2顆>                   │                        │
│    │                    ├───┼──────────────┼────────────┤
│    │                    │(4)1顆 │槍彈鑑定書【編號九（四）】  │同上。                  │
│    │                    │      │--係口徑9mm制式子彈，具殺傷 │                        │
│    │                    │      │力                          │                        │
│    │                    │      │<彈殼1顆>                   │                        │
│    │                    ├───┼──────────────┼────────────┤
│    │                    │(5)7顆 │槍彈鑑定書【編號九（五）】  │具殺傷力之子彈5 顆，屬│
│    │                    │      │--均係土造子彈，具殺傷力    │  違禁物，不問是否為犯人│
│    │                    │      │<採樣2顆>                   │  所有，應依刑法第38條第│
│    │                    │      │<子彈5顆、彈殼2顆>          │  1 項第1 款之規定沒收之│
│    │                    │      │                            │  。                    │
│    │                    │      │                            │採樣2 顆試射，因業據試│
│    │                    │      │                            │  射完畢，僅餘彈殼及彈頭│
│    │                    │      │                            │  ，不具子彈之完整結構，│
│    │                    │      │                            │  已失其違禁物之性質，爰│
│    │                    │      │                            │  不併予宣告沒收。      │
│    │                    ├───┼──────────────┼────────────┤
│    │                    │(6)4顆 │槍彈鑑定書【編號九（六）】  │具殺傷力之子彈3 顆，屬│
│    │                    │      │--均係土造子彈，具殺傷力    │  違禁物，不問是否為犯人│
│    │                    │      │<採樣1顆>                   │  所有，應依刑法第38條第│
│    │                    │      │<子彈3顆、彈殼1顆>          │  1 項第1 款之規定沒收之│
│    │                    │      │                            │  。                    │
│    │                    │      │                            │採樣1 顆試射，因業據試│
│    │                    │      │                            │  射完畢，僅餘彈殼及彈頭│
│    │                    │      │                            │  ，不具子彈之完整結構，│
│    │                    │      │                            │  已失其違禁物之性質，爰│
│    │                    │      │                            │  不併予宣告沒收。      │
│    │                    ├───┼──────────────┼────────────┤
│    │                    │(7)25顆│槍彈鑑定書【編號九（七）】  │具殺傷力之子彈17顆，屬│
│    │                    │      │--均係土造子彈，具殺傷力    │  違禁物，不問是否為犯人│
│    │                    │      │<採樣8顆>                   │  所有，應依刑法第38條第│
│    │                    │      │<子彈17顆、彈殼8>           │  1 項第1 款之規定沒收之│
│    │                    │      │                            │  。                    │
│    │                    │      │                            │採樣8 顆試射，因業據試│
│    │                    │      │                            │  射完畢，僅餘彈殼及彈頭│
│    │                    │      │                            │  ，不具子彈之完整結構，│
│    │                    │      │                            │  已失其違禁物之性質，爰│
│    │                    │      │                            │  不併予宣告沒收。      │
├──┼──────────┼───┼──────────────┼────────────┤
│ 7  │各類子彈25顆        │(1)15顆│槍彈鑑定書【編號十（一）】  │被告所有且為製造子彈所生│
│    │                    │      │--均係土造子彈，經採樣試射，│之物，應依刑法第38條第1 │
│    │                    │      │其中4 顆雖可擊發，為發射動能│項第3 款之規定沒收。    │
│    │                    │      │不足，1 顆無法擊發，均不具殺│                        │
│    │                    │      │傷力                        │                        │
│    │                    │      │< 採樣5 顆>                 │                        │
│    │                    │      │<子彈11顆、彈殼4顆>         │                        │
│    │                    ├───┼──────────────┼────────────┤
│    │                    │(2)1顆 │槍彈鑑定書【編號十（二）】  │採樣1 顆試射，因業據試射│
│    │                    │      │--係土造子彈，具殺傷力      │完畢，僅餘彈殼及彈頭，不│
│    │                    │      │<彈殼1顆>                   │具子彈之完整結構，已失其│
│    │                    │      │                            │違禁物之性質，爰不併予宣│
│    │                    │      │                            │告沒收。                │
│    │                    ├───┼──────────────┼────────────┤
│    │                    │(3)5顆 │槍彈鑑定書【編號十（三）】  │被告所有且為製造子彈所生│
│    │                    │      │--均係玩具子彈，不具殺傷力  │之物，應依刑法第38條第1 │
│    │                    │      │<子彈5顆>                   │項第3 款之規定沒收。    │
│    │                    ├───┼──────────────┼────────────┤
│    │                    │(4)4顆 │槍彈鑑定書【編號十（四）】  │具殺傷力之子彈3 顆，屬│
│    │                    │      │--均係由玩具金屬彈殼加裝不明│  違禁物，不問是否為犯人│
│    │                    │      │彈丸並以膠狀物封口而成，具殺│  所有，應依刑法第38條第│
│    │                    │      │傷力                        │  1 項第1 款之規定沒收之│
│    │                    │      │<採樣1顆>                   │  。                    │
│    │                    │      │<子彈3顆、彈殼1顆>          │採樣1 顆試射，因業據試│
│    │                    │      │                            │  射完畢，僅餘彈殼及彈頭│
│    │                    │      │                            │  ，不具子彈之完整結構，│
│    │                    │      │                            │  已失其違禁物之性質，爰│
│    │                    │      │                            │  不併予宣告沒收。      │
├──┼──────────┼───┼──────────────┼────────────┤
│ 8  │改造子彈5顆         │(1)3顆 │槍彈鑑定書【編號十一（一）】│被告所有且為製造子彈所生│
│    │                    │      │--均係土造子彈，惟發射動能不│之物，應依刑法第38條第1 │
│    │                    │      │足，認不具殺傷力            │項第3 款之規定沒收。    │
│    │                    │      │< 採樣1 顆>                 │                        │
│    │                    │      │<子彈2 顆、彈殼1 顆>        │                        │
│    │                    ├───┼──────────────┼────────────┤
│    │                    │(2)2顆 │槍彈鑑定書【編號十一（二）】│被告所有且為製造子彈所生│
│    │                    │      │--均係土造子彈，經檢視底位與│之物，應依刑法第38條第1 │
│    │                    │      │彈殼底部脫離，無法擊發，依現│項第3 款之規定沒收。    │
│    │                    │      │況，認不具殺傷力            │                        │
│    │                    │      │< 彈殼2 顆>                 │                        │
├──┼──────────┼───┼──────────────┼────────────┤
│ 9  │改造子彈            │ 3顆  │槍彈鑑定書【編號十二】      │被告所有且為製造子彈所生│
│    │                    │      │--均係土造子彈，經檢視，均欠│之物，應依刑法第38條第1 │
│    │                    │      │缺底火及火藥，不具子彈完整結│項第3 款之規定沒收。    │
│    │                    │      │構，認均不具殺傷力          │                        │
│    │                    │      │< 子彈1 顆、彈殼2 顆>       │                        │
├──┼──────────┼───┼──────────────┼────────────┤
│ 10 │彈頭                │ 2顆  │                            │被告所有且為製造子彈所生│
│    │（起訴書附表記載為子│      │                            │之物，應依刑法第38條第1 │
│    │彈半成品彈頭3 顆，為│      │                            │項第3 款之規定沒收。    │
│    │實際勘驗後為2 顆，應│      │                            │                        │
│    │予更正。）          │      │                            │                        │
└──┴──────────┴───┴──────────────┴────────────┘
附表三：扣案工具
┌──┬─────────────────────────────┐
│編號│物品名稱暨數量                                            │
├──┼─────────────────────────────┤
│ １ │鐵鎚3支                                                   │
├──┼─────────────────────────────┤
│ ２ │固定夾2 支（經實際勘驗後，有此項固定夾物品，起訴書漏未記載│
│    │，應予補充之）                                            │
├──┼─────────────────────────────┤
│ ３ │鉗子6支                                                   │
├──┼─────────────────────────────┤
│ ４ │車刀2支                                                   │
├──┼─────────────────────────────┤
│ ５ │鑽頭15支                                                  │
├──┼─────────────────────────────┤
│ ６ │起子1支                                                   │
├──┼─────────────────────────────┤
│ ７ │焊線1條                                                   │
├──┼─────────────────────────────┤
│ ８ │焊條23支（經實際勘驗後為23支，起訴書附表誤載為20支）      │
├──┼─────────────────────────────┤
│ ９ │焊鎗4支                                                   │
├──┼─────────────────────────────┤
│ １０ │彈簧3條                                                   │
├──┼─────────────────────────────┤
│  │銼刀2支                                                   │
├──┼─────────────────────────────┤
│  │石筆1盒                                                   │
├──┼─────────────────────────────┤
│  │工具包2個                                                 │
├──┼─────────────────────────────┤
│  │切割器1個                                                 │
├──┼─────────────────────────────┤
│  │吸食器2支                                                 │
├──┼─────────────────────────────┤
│  │WIN II手機1 支（含SIM 卡）                                │
├──┼─────────────────────────────┤
│  │撞針1支                                                   │
├──┼─────────────────────────────┤
│  │彈簧4支                                                   │
├──┼─────────────────────────────┤
│  │潤滑油1瓶                                                 │
├──┼─────────────────────────────┤
│  │游標尺1支                                                 │
├──┼─────────────────────────────┤
│  │砂輪機1 具（含砂輪片1 片）                                │
├──┼─────────────────────────────┤
│  │電鋸1台                                                   │
├──┼─────────────────────────────┤
│  │砂輪機1部                                                 │
├──┼─────────────────────────────┤
│  │砂輪片15片（經實際勘驗後，有此項砂輪片物品，起訴書漏未記載│
│    │，應予以補充）                                            │
├──┼─────────────────────────────┤
│  │游標尺1支                                                 │
├──┼─────────────────────────────┤
│  │鉅子2支                                                   │
├──┼─────────────────────────────┤
│  │活動扳手1支                                               │
├──┼─────────────────────────────┤
│  │捲尺1個                                                   │
└──┴─────────────────────────────┘


司法院資訊處製作；財團法人民間司法改革基金會備份。
